【裁判字號】    99,抗,128
【裁判日期】    990520
【裁判案由】    定應執行刑
【裁判全文】
臺灣高等法院臺南分院刑事裁定           99年度抗字第128號
抗  告  人
即受刑人    甲○○
上列抗告人因定應執行刑案件，不服臺灣臺南地方法院中華民國
99年3月26日所為之裁定（99年度聲字第501號），提起抗告，本
院裁定如下：
    主  文
抗告駁回。
    理  由
一、本件抗告意旨略以：
(一)按法律上屬於自由裁量之事項，有其外部性界限及內部性界
    限，並非概無拘束，依據法律具體規定，法院應在其範圍內
    選擇為適當之裁判者，為外部性界限；而法院為裁判時，應
    考量法律之目的及法律秩序之理念所在者，為內部性界限，
    法院為裁判時，二者均不得有所逾越。在數罪併罰有二裁判
    以上者，定其應執行刑時，固屬法院自由裁量之事項，但仍
    應受前揭外部性界限及內部性界限所拘束，否則即屬違背法
    令，合先敘明。
(二)本件抗告人甲○○因犯有如原裁定附表所示施用第一、二級
    毒品等六罪，其中附表編號1、2所示之罪，業經台灣台南地
    方法院以97年度訴字第1148號刑事判決定應執行刑1年確定
    。其次，附表編號3、4所示之罪，原審法院亦已以98年度訴
    字第54號刑事判決，定應執行刑為1年確定。最後，附表編
    號5、6所示之罪，原審法院以98年度訴字第325號刑事判決
    ，定應執行刑為2年2月確定在案，以上各情均有案卷可稽。
    惟原裁定從形式上觀察，雖未違反刑法第51條第5款規定，
    然而原裁定確有逾越內部界限之慮。詳言之，抗告人所犯六
    罪，僅受有三個裁判，各裁判定應執行刑，刑期合併總計為
    4年2 月，亦即，原裁定所定之執行刑仍為4年2月，抗告人
    根本亦未享有數罪併罰，酌減其刑之利益，原裁定有違前揭
    內部性界限之情事，於法未合。
(三)另抗告人甲○○於民國97年間另犯有吸食毒品罪，案經台灣
    台南地方法院以97年度訴字第922號刑事判決，定應執行刑
    為有期徒刑10月確定，該罪亦是裁判確定前所犯，亦合符數
    罪併要之要件，惟原裁定漏未將該罪一併列入量刑範圍，致
    使受刑人權益受損，於法未洽。綜上所述，原裁定有上開之
    違誤，懇請鈞院撤銷原裁定，另為妥適之裁定等語。
二、按數罪併罰，有二裁判以上者，依刑法第五十一條之規定，
    定其應執行之刑，刑法第五十三條定有明文。又刑法第五十
    一條第五款規定，宣告多數有期徒刑者，於各刑中之最長期
    以上，各刑合併之刑期以下，定其刑期，但不得逾三十年。
    且對於定應執行刑之案件，法院所為刑之酌定，本屬自由裁
    量事項，倘未逾法定裁量範圍（即各刑中之最長期以上、各
    刑合併之刑期以下之法定範圍內），即難謂其職權之行使有
    違誤。另法律上屬於自由裁量之事項，有其外部性界限及內
    部性界限，並非概無拘束。依據法律之具體規定，法院應在
    其範圍選擇為適當之裁判者，為外部性界限；而法院為裁判
    時，應考量法律之目的，及法律秩序之理念所在者，為內部
    性界限。法院為裁判時，二者均不得有所踰越（最高法院八
    十年台非字第四七三號判例意旨參照）。是於數罪併罰，有
    二裁判以上，定其應執行之刑時，固屬於法院自由裁量之事
    項，惟仍應受前揭外部性界限及內部性界限之拘束，則屬當
    然。
三、經查：本件抗告人甲○○所犯如附表所示之違反毒品危害防
    制條例六罪，其中最長之刑期為有期徒刑一年三月，又各刑
    合併之刑期則為有期徒刑四年八月，原審合併定應執行刑為
    有期徒刑四年二月，從形式上觀察，未逾越刑法第五十一條
    第五款所定法律之外部性界限。又本件抗告人所犯如附表編
    號一至六之罪，雖曾經台灣台南地方法院分別定其執行刑為
    有期徒刑一年、有期徒刑一年、有期徒刑二年二月，是依所
    定應執行刑合併計算，應執行刑之刑期合併之刑期則為有期
    徒刑四年二月，從而原審法院依職權定其應執行刑為有期徒
    刑四年二月，並未剝奪抗告人既得之利益，亦無不利於抗告
    人之情形，於法並無不合。是抗告人以上情抗告，指摘原裁
    定不當，難謂有據。再者，原裁定依檢察官聲請而就如附表
    所示六罪為合併定應執行刑之裁定，應屬有據，至於抗告人
    若有其他得合併定應執行刑之案件，因未據檢察官提出聲請
    ，法院無從審酌，自難以此指摘原裁定有何違法。綜上所述
    ，抗告人提起抗告，為無理由，應予駁回。
四、據上論結，應依刑事訴訟法第412條，裁定如主文。
中    華    民    國    99    年    5    月    20    日
                  刑事第四庭    審判長法  官  吳志誠
                                      法  官  彭喜有
                                      法  官  羅心芳
以上正本證明與原本無異。
如不服本裁定，應於收受本裁定後五日內向本院提出抗告狀。
                                      書記官  蔡振豐
中    華    民    國    99    年    5    月    20    日

司法院資訊處製作；財團法人民間司法改革基金會備份。
